臺灣高等法院高雄分院刑事判決　　　　　　　　　九十三年度上訴字第一一一七號
　　上　訴　人　台灣高雄地方法院檢察署檢察官
　　被　　　告　甲○○
右上訴人因被告違反毒品危害防制條例案件，不服臺灣高雄地方法院九十三年度訴字
第五九三號中華民國九十三年八月三十一日第一審判決（起訴案號：臺灣高雄地方法
院檢察署九十三年度毒偵字第五四一號；併案審理案號：同署九十三年度毒偵字第二
０五一號、第三０五三號、第三四八九號），提起上訴（併辦案號：同署九十三年度
毒偵字第五四三九號、第六六一五號），本院判決如左：
    主  文
原判決撤銷。
甲○○連續施用第一級毒品，累犯，處有期徒刑壹年，扣案之海洛因貳包（合計淨重
壹點伍公克、沾有海洛因殘渣之包裝重零點伍公克）沒收銷燬；又連續施用第二級
毒品，累犯，處有期徒刑玖月。應執行有期徒刑壹年陸月，扣案之海洛因貳包（合計
淨重壹點伍公克、沾有海洛因殘渣之包裝重零點伍公克）沒收銷燬。
    事  實
一、甲○○曾於民國（下同）九十年、九十一年間，分別因竊盜、施用第二級毒品案
    件，經台灣高雄地方法院九十年度易字第一八五八號、九十一年度易字第二三九
    五號判處有期徒刑一年六月、四月，應執行有期徒刑一年八月確定，並於九十二
    年四月十日執行完畢。又其前於八十九年間因施用毒品案件，經台灣高雄地方法
    院八十九年度毒聲字第四八二０號裁定送勒戒處所觀察、勒戒後，認無繼續施用
    毒品之傾向，於八十九年九月二十五日觀察、勒戒執行完畢釋放，且經臺灣高雄
    地方法院檢察署檢察官於八十九年九月十五日以八十九年度毒偵字第四三０號為
    不起訴處分確定。詎其仍不知悔改，明知海洛因業經公告為毒品危害防制條例第
    二條第二項所列管之第一級毒品，甲基安非他命及ＭＤＭＡ為同條項所列管之第
    二級毒品，不得非法持有、施用，復分別基於施用第一級毒品海洛因、第二級毒
    品甲基安非他命、ＭＤＭＡ之概括犯意，於八十九年九月二十五日觀察、勒戒執
    行完畢釋放後五年內，自九十二年十二月五日某時起至九十三年九月二十五日十
    八時三十分許（不含公權力拘束時間）回溯二十四小時內某時止，先後在其位於
    高雄縣鳥松鄉○○村○○路四十一巷三十二號住處、高雄縣鳳山市○○○路五七
    九巷三號二樓居處內及其他不詳處所，將海洛因摻入香菸內點燃吸食，連續施用
    第一級毒品海洛因多次；又另行起意，自九十二年十二月五日某時起至九十三年
    八月十二日二時二十分許（不含公權力拘束時間）回溯二十四小時內某時止，在
    同上處所，或將甲基安非他命以鋁箔紙隔熱燒烤吸食煙霧或服用ＭＤＭＡ之方式
    ，連續施用第二級毒品甲基安非他命、ＭＤＭＡ多次。嗣經警方分別於九十二年
    十二月四日下午五時三十五分，持台灣高雄地方法院核發之搜索票，至高雄市○
    ○區○○街一九一號十二樓處搜索；於九十三年四月二十日晚上九時五十分，在
    高雄市前鎮區○○○路三一三號前臨檢盤查；於九十三年五月十七日下午二時，
    持台灣高雄地方法院核發之搜索票，至其位於高雄縣鳳山市○○○路五七九巷三
    號二樓居處搜索；於九十三年七月一日晚上七時五十分，在高雄縣鳳山市○○○
    路五七九巷口處臨檢而查獲，並扣得海洛因共計二包（合計淨重一點五三公克、
    沾有海洛因殘渣之包裝重零點五公克）；於九十三年八月十一日二十二時五十分
    許，在高雄市○○區○○路一四○號前，因遭通緝為警緝獲；於九十三年九月二
    十五日十四時三十分許，在高雄縣鳳山市○○○路五八一巷十九號四樓前經警盤
    查而查獲。且分別於九十二年十二月五日凌晨二時十一分、九十三年四月二十三
    日晚上十一時三十分、九十三年五月十七日下午四時四十分、九十三年七月一日
    晚上十一時五十五分、九十三年八月十二日二時二十分許、九十三年九月二十五
    日十八時三十分許，在警詢中採尿送驗後，始知上情。
二、案經高雄市政府警察局、高雄市政府警察局、三民第二分局、小港分局、苓雅分
    局及高雄縣政府警察局鳳山分局報請臺灣高雄地方法院檢察署檢察官偵查起訴及
    移送併案審理。
    理  由
一、被告甲○○經合法傳喚，無正當之理由不到庭。惟查：
（一）被告對其自九十二年十二月五日某時起至九十三年七月一日晚上十一時五十五
      分（不含公權力拘束時間）回溯二十四小時內某時止，於右揭地點連續施用第
      一級毒品海洛因及第二級毒品甲基安非他命、ＭＤＭＡ之事實，業據其於原審
      審理時坦承不諱（參見原審九十三年八月三十日審判筆錄），且有扣案粉末二
      包，經分別送驗後，均係第一級毒品海洛因（合計淨重一點五三公克、沾有海
      洛因殘渣之包裝重零點五公克），此有法務部調查局九十三年八月六日調科壹
      字第二二００一七七００號、九十三年八月十三日調科壹字第二二００一七七
      八九號鑑定通知書各一紙附卷可稽，並分別於九十二年十二月五日凌晨二時十
      一分、九十三年四月二十三日晚上十一時三十分、九十三年五月十七日下午四
      時四十分、九十三年七月一日晚上十一時五十五分，經警方採集其尿液送驗結
      果，分別呈嗎啡、甲基安非他命陽性反應或呈嗎啡、甲基安非他命、ＭＤＭＡ
      陽性反應，此有高雄市立凱旋醫院九十二年十二月二十三日高市凱醫檢字第０
      一五０二號煙毒尿液檢驗成績書及尿液送驗登記簿、九十三年五月九日高市凱
      醫檢字第０一八二六號煙毒尿液檢驗成績書及偵辦毒品案件嫌犯尿液採證代碼
      對照表、九十三年六月一日高市凱醫檢字第０一九０九號煙毒尿液檢驗成績書
      及偵辦毒品案件嫌犯尿液採證代碼對照表、九十三年七月十九日高市凱醫檢字
      第０二０一二號煙毒尿液檢驗成績書及偵辦毒品案件嫌犯尿液採證代碼對照表
      各一份附卷可稽。又被告於九十三年八月十一日二十二時五十分許，在高雄市
      三民區○○路一四○號前，因遭通緝為警緝獲，而於九十三年八月十二日二時
      二十分許經警採尿送驗結果，該尿液呈嗎啡及甲基安非他命陽性反應，有高雄
      市立凱旋醫院九十三年八月三十日尿液檢定報告可憑；又被告於九十三年九月
      二十五日十四時三十分許，在高雄縣鳳山市○○○路五八一巷十九號四樓前，
      經警盤查，而於九十三年九月二十五日十八時三十分許採尿送驗結果，該尿液
      呈嗎啡陽性反應，有高雄縣衛生局九十三年十月八日九十三煙檢字第二二七○
      號尿液檢驗成績書可稽。按海洛因施用入人體後水解還原成嗎啡，再循嗎啡之
      代謝方式排出體外，業據行政院衛生署藥物食品檢驗局七十三藥檢壹字第○三
      ○二二一號函說明綦詳，且依醫學臨床實驗及根據英國藥學會出版Ｉｓｏｌａ
      ｔｉｏｎａｎｄＩｎｄｅｎｔｉｆｉｃａｔｉｏｎｏｆＤｒｕｇｓ乙書第二九
      三頁載明：海洛因經注射入人體後，在體內迅速水解成６Ｍｏｎｏａｃｅｔｙ
      Ｉｍｏｒｐｈｉｎｅ，再緩緩繼續水解成嗎啡，然後再循嗎啡之代謝方式排出
      ，同書第四三一至四三二頁並載有：嗎啡經注射入人體後，約百分之五十以上
      於八小時內自尿中排出，至二十四小時排出約百分之九十，但四十八小時後仍
      有微量可檢出等語。又甲基安非他命經口服投與後，約百分之七十於二十四小
      時內可自尿液中排出，而其尿液內含甲基安非他命成分之檢出，與投與甲基安
      非它命的量、個人體質、檢驗儀器之精密度有關，通常採尿化驗是否呈陽性反
      應，應以投與後二十四小時內所採者為宜，此亦有行政院衛生署藥物食品檢驗
      局（八０）藥檢醫字第四五二九號函可查。足見被告確有右揭施用第一級毒品
      海洛因、第二級毒品甲基安非他命、ＭＤＭＡ之事實無訛。
（二）按犯毒品危害防制條例第十條施用第一級、第二級毒品之罪者，檢察官應先將
      被告送勒戒處所觀察、勒戒，經觀察、勒戒後，認無繼續施用毒品傾向者，應
      由檢察官為不起訴之處分，且經觀察、勒戒執行完畢釋放後，五年內再犯第十
      條之罪，檢察官應依一般刑事訴訟程序予以起訴論罪科刑，此觀諸毒品危害防
      制條例第二十條第一項、第二項、第二十三條第二項前段規定自明。經查，被
      告前於八十九年間因施用毒品案件，經台灣高雄地方法院八十九年度毒聲字第
      四八二０號裁定送勒戒處所觀察、勒戒後，認無繼續施用毒品之傾向，於八十
      九年九月二十五日觀察、勒戒執行完畢釋放，且經臺灣高雄地方法院檢察署檢
      察官於八十九年九月十五日以八十九年度毒偵字第四三０號為不起訴處分確定
      等情之事實，此有臺灣高等法院被告全國前案紀錄表、臺灣高雄地方法院檢察
      署刑案資料查註紀錄表各一紙附卷可憑。被告前既曾因施用毒品案件，經觀察
      、勒戒後，於前開觀察、勒戒執行完畢釋放後五年內，再犯本案施用毒品罪，
      依毒品危害防制條例第二十三條第二項之規定，自應依法論罪科刑，本案事證
      明確，被告上開犯行均堪以認定。
二、按海洛因為毒品危害防制條例第二條第二項第一款所明定之第一級毒品，甲基安
    非他命、ＭＤＭＡ為同項第二款所明定之第二級毒品。核被告所為，其施用海洛
    因之行為，係犯同條例第十條第一項之施用第一級毒品罪；其施用甲基安非他命
    、ＭＤＭＡ之行為，係犯同條例第十條第二項之施用第二級毒品罪。被告持有第
    一級毒品、第二級毒品進而施用，持有之低度行為各為施用之高度行為所吸收，
    均不另論持有第一級毒品、第二級毒品之罪。其先後多次施用第一級毒品海洛因
    、多次施用第二級毒品甲基安非他命、ＭＤＭＡ，各罪多次犯行時間緊接，犯罪
    構成要件相同，顯係基於概括犯意為之，依刑法第五十六條之規定，應各論以一
    罪，並均加重其刑。被告所犯上開二罪，構成要件不同，行為互異，應分論併罰
    。另查，被告曾於九十年、九十一年間，分別因竊盜、施用第二級毒品案件，經
    台灣高雄地方法院九十年度易字第一八五八號、九十一年度易字第二三九五號判
    處有期徒刑一年六月、四月，應執行有期徒刑一年八月確定，並於九十二年四月
    二十九日經假釋付保護管束，而於九十二年四月十日保護管束期滿執行完畢，此
    有臺灣高等法院被告全國前案紀錄表、臺灣高雄地方法院檢察署刑案資料查註紀
    錄表各一份在卷可查，其於五年內再犯有期徒刑以上之本罪，為累犯，均依刑法
    第四十七條之規定加重其刑，並均遞加之。又併案部分與起訴事實有連續犯關係
    ，本院自得一併審理。
三、原審論處被告罪刑，固非無見；惟查，原審未及就被告九十三年八月十一日二十
    二時五十分許被查獲，而於年月十二日二時二十分許經採尿驗出有嗎啡及安非他
    命陽性反應，於九十三年九月二十五日十四時三十分許被查獲，而於同日十八時
    三十分許經採尿驗出有嗎啡陽性反應等部分之犯行，予以併案審理，尚有未洽，
    檢察官上訴意旨執此而指摘原判決不當，為有理由，應由本院將原判決撤銷改判
    。審酌被告前因施用毒品案件經觀察、勒戒執行完畢釋放後，仍未能徹底戒絕毒
    品，復犯本案施用毒品罪，顯見其無戒毒悔改之意志，其施用毒品之期間、次數
    ，施用毒品乃自戕一己之身體健康，尚未對他人造成危害，及其犯罪後之態度等
    一切情狀，各量處如主文第二項所示之刑，並定其應執行之刑。扣案之海洛因二
    包（合計淨重一點五三公克、沾有海洛因殘渣之包裝重零點五公克），經送驗後
    係第一級毒品海洛因，已如前述，屬違禁物（該包裝沾有海洛因殘渣，因該殘渣
    不易與包裝剝離，應連同包裝全部視同毒品），不問是否屬與犯人所有與否，依
    毒品危害防制條例第十八條第一項前段規定，併予宣告沒收銷燬。又鑑定耗損之
    毒品，既已滅失，即無庸併予宣告沒收銷燬，附此敘明。
四、被告經合法傳喚，無正當之理由不到庭，爰不待其陳述逕行判決。
據上論結，應依刑事訴訟法第三百六十九條第一項前段、第三百六十四條、第二百九
十九條第一項前段、第三百七十一條，毒品危害防制條例第十條第一項、第二項、第
十八條第一項前段，刑法第十一條、第五十六條、第四十七條、第五十一條第五款，
判決如主文。
本案經檢察官許月雲到庭執行職務。
中　　　華　　　民　　　國　　九十三　　年　　 十二 　　月　　 十六 　　日
                              臺灣高等法院高雄分院刑事第五庭
                                  審判長法官  曾永宗
                                        法官  陳明富
                                        法官  邱永貴
右正本證明與原本無異。
施用第一級毒品部分如不服本判決應於收受本判決後十日內向本院提出上訴書狀，其
未敘述上訴理由者，並得於提起上訴後十日內向本院補提理由書狀（均須按他造當事
人之人數附繕本）「切勿逕送上級法院」。
施用第二級毒品部分，不得上訴。
　　　　　　　　　　　　　　　　　　　書記官  梁雅華
中　　　華　　　民　　　國　　九十三　　年　　 十二 　　月　　 十六 　　日
附錄本案判決論罪科刑法條：
毒品危害防制條例第十條
施用第一級毒品者，處六月以上五年以下有期徒刑。
施用第二級毒品者，處三年以下有期徒刑。
